【裁判字號】    91,交訴,107
【裁判日期】    920130
【裁判案由】    公共危險
【裁判全文】
臺灣臺北地方法院刑事判決                        九十一年度交訴字第一○七號
    公  訴  人  臺灣臺北地方法院檢察署檢察官
    被      告  丁○○  男  四.
右列被告因公共危險案件，經檢察官提起公訴（九十一年度偵字第二一一一五號），
本院判決如左：
    主  文
丁○○服用酒類，不能安全駕駛動力交通工具而駕駛，處罰金參萬元，如易服勞役，
以參佰元折算壹日。
丁○○駕駛動力交通工具肇事，致人受傷而逃逸，處有期徒刑陸月，如易科罰金，以
參佰元折算壹日，緩刑參年。
被訴過失傷害罪部分公訴不受理。
    事  實
一、丁○○於民國九十一年九月五日二時許起至五時許止，在台北市萬華區龍山寺附
    近飲用酒類啤酒，已達反應較慢、感覺減低而不能安全駕駛動力交通工具之程度
    ，猶駕駛動力交通工具即車號二Ｂ－二七八六號自用小貨車（起訴書誤載為車號
    二Ｂ－四七三六號自用小客車，應予更正）上路返家，於同日上午六時二十五分
    許行經台北縣新店市○○路○段時，不慎擦撞與其同向行駛、由丙○○駕駛之車
    號ＨＴ－五一五八號自小客車，幸未致人死傷，丁○○因未察覺已然肇事，故未
    下車處理，即續沿安康路二段右轉安祥路行駛，丙○○則一路駕車尾隨。丁○○
    本應注意汽車在雙向二車道行駛時，應在遵行車道內行駛，在劃有分向限制線之
    路段，不得駛入來車之車道內，而依當時情形又無不能注意情事，竟疏未注意，
    為超越前車即貿然跨越分向限制線駛入對向車道，而與該車道內由甲○○所駕駛
    之車號五Ｕ－四七三六號自小客車（起訴書將車號誤載為ＨＴ－四七三六號，應
    予更正）對撞，致甲○○受有胸部挫傷之傷害（過失傷害部分業據甲○○於本院
    審理時撤回告訴，詳後述）。丁○○明知其已駕車肇事，未下車對甲○○施以救
    護或報警處理，旋即基於逃逸犯意駕車駛離現場，嗣因丙○○記下丁○○所駕駛
    汽車之車號，報警處理後方循線查獲，並測得丁○○呼氣所含酒精濃度達每公升
    零點六四毫克。
二、案經甲○○訴由台北縣政府警察局新店分局報請臺灣臺北地方法院檢察署檢察官
    偵查起訴。
        理      由
壹、有罪部分－
  一、訊據被告丁○○，對於右揭犯罪事實已坦承不諱，核與告訴人甲○○及證人丙○○所證述之事故發生經過相符，並有道路交通事故調查報告表、道路交通事
      故補充資料表、現場及車損照片、酒測單、刑法第一百八十五條之三案件測試
      觀察紀錄表、汽車駕駛人酒後生理協調平衡檢測紀錄卡、車籍作業系統查詢認
      可資料表、診斷證明書等件在卷可稽。按刑法第一百八十五條之三所規定服用
      酒類，不能安全駕駛動力交通工具而駕駛者，應負刑事責任，揆其立法目的本
      在藉抽象危險犯之犯罪構成要件，以嚇阻酒後駕車者對道路交通安全之危害，
      本不以發生實害為必要。而所謂不能安全駕駛之認定，並無一定之數值可供界
      定，而係由法院以一般社會通念之客觀標準，足生公共危險時即足。目前行政
      機關所取締酒後駕車之參考標準，係依法務部於八十八年五月十日邀集司法院
      刑事廳、交通部、行政院衛生署、內政部警政署及中央警察大學等機關開會，
      所為凡呼氣酒精濃度逾每公升含零點五五毫克時，即屬不能安全駕駛之決議。
      上開會議決議本身固僅屬檢警取締酒後駕車之參考，尚無拘束法院之效力，惟
      以上開會議決議所採之標準，係參考美國、德國及日本等國家所進行之酒精濃
      度與精神狀態之測試實驗，亦即，各項實驗均發現凡呼氣中酒精濃度達每公升
      零點五五毫克時，就人之生理方面，已產生視覺反應遲鈍、影像不能集中、同
      時不能看清前方路況及車旁照後鏡等狀況，及駕駛能力已受有影響、肇事率已
      為一般人正常人之十倍之事實。被告於警方查獲時，測得其呼氣中酒精濃度達
      每公升零點六四毫克，依一般社會通念，已達不能安全駕駛之程度；且其因酒
      後反應及判斷能力下降，而駕車先後與證人丙○○、告訴人甲○○所駕駛之汽
      車發生碰撞，並因此致告訴人甲○○受傷，益證其於酒後已達不能安全駕車之
      程度，而被告於酒後確有駕車之事實，業如前述，是以其於飲用酒類後，已達
      不能安全駕駛動力交通工具而仍然駕駛之犯行，堪予認定。又被告因逆向行駛
      而與告訴人甲○○所駕駛之汽車對撞，伊於事發後已明知肇事致告訴人甲○○
      受傷，未即對告訴人甲○○採取救護或其他必要措施並報警處理，即行駕車離
      去，伊有肇事逃逸之犯行，亦堪認定。綜上，本件事證明確，應予依法論科。
  二、被告於飲酒後已達不能安全駕駛動力交通之程度，仍駕車上路行駛，核其所為
      ，係犯刑法第一百八十五條之三醉態駕駛罪；另其駕車肇事，致告訴人甲○○
      受傷後逃逸，係犯刑法第一百八十五條之四之駕駛動力交通工具肇事致人受傷
      逃逸罪。被告所犯上開二罪，犯意各別，構成要件互異，應予分論併罰。爰審
      酌被告之智識程度、犯罪情節、及其於事發後不推諉卸責，業已賠償被害人丙○○、甲○○所受損害，且坦承犯行、態度良好等情狀，就其所犯各罪分別量
      處如主文所示之刑，並就罰金部分，依刑法第四十二條第二項諭知易服勞役之
      折算標準，就有期徒刑部分，依刑法第四十一條第一項前段諭知易科罰金之折
      算標準。另被告未曾受有期徒刑以上刑之宣告，有台灣高等法院檢察署刑案紀
      錄簡覆表在卷可稽，本院審酌被告因一時短於思慮而觸犯肇事逃逸罪，經此教
      訓後，當知所警惕而無再犯之虞，並為避免短期自由刑所可能造成之弊端，認
      被告此部分罪行所受宣告有期徒刑部分，以暫不執行為適當，是併予宣告如主
      文第二項所示之緩刑，以啟自新；惟就被告酒醉駕車犯行部分，則因處以如主
      文第一項所示罰金原則上並無短期自由刑之弊端，且審酌被告無視於近來政府
      一再宣導不得酒後駕車、輕視人命之心態，認不應亦予緩刑，以為警惕，併此
      敘明。
貳、不受理部分－
  一、公訴意旨略以：被告因有前開過失駕駛行為，致告訴人甲○○受有胸部挫傷之
      傷害等語，因認被告另涉有刑法第二百八十四條第一項之過失傷害罪嫌。
  二、按告訴乃論之罪，告訴人於第一審辯論終結前得撤回其告訴，又告訴經撤回者
      ，應諭知不受理之判決，刑事訴訟法第二百三十八條第一項、第三百零三條第
      三款定有明文。
  三、查本件告訴人甲○○告訴被告過失傷害案件，起訴書認被告此部分之行為係犯
      刑法第二百八十四條第一項之罪，依同法第二百八十七條前段之規定，須告訴
      乃論。茲告訴人甲○○因已與被告達成和解，而於本院審理時當庭以言詞撤回
      告訴，有和解書及訊問筆錄在卷可參，依照上開說明，本件就被告被訴過失傷
      害部分，爰依法諭知公訴不受理之判決。
據上論斷，依刑事訴訟法第二百九十九條第一項前段、第三百零三條第三款，刑法第
一百八十五條之三、第一百八十五條之四、第四十二條第二項、第四十一條第一項前
段、第七十四條第一款，罰金罰鍰提高標準條例第二條，判決如主文。
本案經檢察官乙○○到庭執行職務
中      華      民      國      九十二     年     一     月     三十    日
                                      臺灣臺北地方法院交通法庭
                                          法  官  陳婷玉
右正本證明與原本無異。
如不服本判決，應於判決送達後十日內，向本院提出上訴狀。
                                          書記官  陳弘文
中      華      民      國      九十二      年    二     月       六    日
附錄本案所犯法條全文
刑法第一百八十五條之三（服用藥物駕駛交通工具罪）
服用毒品、麻醉藥品、酒類或其他相類之物，不能安全駕駛動力交通工具而駕駛者，
處一年以下有期徒刑、拘役或三萬元以下罰金。
刑法第一百八十五條之四
駕駛動力交通工具肇事，致人死傷而逃逸者，處六月以上五年以下有期徒刑。


司法院資訊處製作；財團法人民間司法改革基金會備份。
